---
title: "rapport_Eilat"
author: "L. Bastin"
date: "2023-06-21"
output: html_document
---

```{r setup, include=FALSE}
knitr::opts_chunk$set(echo = TRUE)
library(knitr)
```

##  Importation des librairies

```{r, warning=FALSE, message=FALSE}
library(dplyr)
library(ggplot2)
library(tidyr)
library(tidyft)
library(ggfortify)
library(gridExtra)
library(vegan)
library(ggcorrplot)
library(tseries)
library(ggh4x)
library(ggpubr)
library(pheatmap)
```

## Définition de fonctions

```{r}
NumberOf = function(class) {
  # Returns the number of different families present in a Radiolarian class
  return(length(unique(TAX$Family[TAX$Class == class])))
}
```

```{r}
GetPeriod = function(samples) {
  # Generates a period column assigning a period to each sample of the dataframe
  m <- as.numeric(substr(samples, 5, 6))
  p <- paste(periods$period[match(m, periods$month_id)], "_20", substr(samples, 3, 4), sep = "")
  
  p <- factor(p, levels = c("M_2_2020", "M_1_2021", "B_2021", "S_2021", "M_2_2021", "M_1_2022", "B_2022", "S_2022"))
  
  return(p)
}
```

```{r}
GetMonth = function(samples) {
  # Generates a month id column
  m <- substr(samples, 5, 6)
  m[m != "10"] <- gsub("0", "", m[m != "10"])
  
  m <- factor(m, levels = c("1", "2", "3", "4", "5", "6", "7", "8", "9", "10", "11", "12"))
  
  return(m)
}
```


## Importation des jeux de données

```{r}
TAX <- read.csv("Data/TAX_pr2_Radiolaria_GoA.csv")
META <- read.csv("Data/META_Radiolaria_GoA.csv")
OTU <- read.csv("Data/OTU_Radiolaria_GoA.csv")
```

```{r}
TAX <- cbind(OTU_name = paste("OTU_", sprintf("%03d", seq(1, 531, 1)), sep = ""), TAX)
META <- subset(META, select = -c(phaeo, Si_TIN, Si_P, TIN_P, air_temp, solar_radiation))
```

```{r}
months_equi <- data.frame("month" = c(1, 2, 3, 4, 5, 6, 7, 8, 9, 10, 11, 12),
                          "month_str" = c("Jan", "Feb", "Mar", "Apr", "May", "Jun", "Jul", "Aug", "Sep", "Oct", "Nov", "Dec"))
periods <- data.frame("month_id" = c(1, 2, 3, 4, 5, 6, 7, 8, 9, 10, 11, 12),
                      "period" = c("M_1", "M_1", "B", "B", "S", "S", "S", "S", "S", "M_2", "M_2", "M_2"))

period_labs <- c("M", "M", "B", "S", "M", "M", "B", "S")
names(period_labs) <- c("M_2_2020", "M_1_2021", "B_2021", "S_2021",
                        "M_2_2021", "M_1_2022", "B_2022", "S_2022")
```

Le tableau `periods` :
<ul>
  <li>M : période de mixing (octobre-février)</li>
  <li>B : période de bloom (mars-avril)</li>
  <li>S : période de stratification (mai-septembre)</li>
</ul>
```{r, echo=FALSE}
kable(t(periods))
```

```{r}
OTU_to_group <- data.frame(OTU = TAX$OTU_name, Class = TAX$Class, Order = TAX$Order, group = "")
OTU_to_group$group <- OTU_to_group$Class
OTU_to_group[OTU_to_group$Class == "Polycystinea", ]$group <- OTU_to_group[OTU_to_group$Class == "Polycystinea", ]$Order
```

## Création de palettes de couleur

Une palette pour les ordres avec un gradient de bleus pour les acanthaires et un gradient d'oranges pour les groupes environnementaux. Une palette pour les mois qui passe par toutes les couleurs de l'arc-en-ciel afin de montrer la continuité de la série sans être trop biaisée avec des couleurs chaudes pour certains mois et froides pour d'autres.
```{r, warning=FALSE, message=FALSE}
library(RColorBrewer)
```

```{r}
order_palette <- c(colorRampPalette(brewer.pal(9, "Blues"))(10),
                   "red", 
                   colorRampPalette(brewer.pal(3, "Oranges"))(4),
                   "black")

names(order_palette) <- c("Acantharea_1", "Acantharea_2", "Acantharea_3", "Acantharea_4",
                          "Acantharea_A", "Acantharea_B", "Acantharea_C", "Acantharea_D",
                          "Acantharea_E", "Acantharea_F", "Nassellaria", "RAD-A_X",
                          "RAD-B_X", "RAD-C_X", "Radiolaria_XX", "Spumellaria")

group_palette <- c("#084D96", "red", colorRampPalette(brewer.pal(3, "Oranges"))(4), "black")
names(group_palette) <- c("Acantharea", "Nassellaria", "RAD-A", "RAD-B", "RAD-C", "Radiolaria_X", "Spumellaria")

depth_palette <- c("#07b1f2", "#54d326")
names(depth_palette) <- c("surface", "dcm")

months_palette <- rainbow(10)
names(months_palette) <- c("1", "2", "3", "4", "5", "6", "8", "10", "11", "12")
```


## Description des jeux de données

```{r}
summ <- data.frame("nb_OTUs" = nrow(OTU),
                  "max_abund" = max(OTU[-1]),
                  "mean_abund" = mean(as.matrix(OTU[-1])),
                  "nb_samples" = ncol(OTU[-1]),
                  "nb_days" = length(unique(substr(colnames(OTU[-1]), 3, 8))),
                  "nb_variables" = ncol(META[8:16]),
                  "nb_families" = length(unique(TAX$Family)),
                  "nb_Acantharea" = NumberOf("Acantharea"),
                  "nb_Polycystinea" = NumberOf("Polycystinea"),
                  "nb_RAD-A" = NumberOf("RAD-A"),
                  "nb_RAD-B" = NumberOf("RAD-B"),
                  "nb_RAD-C" = NumberOf("RAD-C"),
                  "nb_Radiolaria_X" = NumberOf("Radiolaria_X"))
```

```{r, echo=FALSE}
summ
```


## Normalisation du tabeau d'OTU

Chaque colonne est normalisée individuellement sur 1.
```{r}
OTU_norm <- mapply('/', OTU[-1], colSums(OTU[, -1]))
OTU_norm <- cbind(OTU[1], OTU_norm)
```

```{r, echo=FALSE}
kable(head(OTU_norm[1:8]))
```


## Création d'un tableau d'abondance

Le tableau d'abondance contient une partie de la classification taxonomique, l'échantillon ainsi que la valeur d'abondance normalisée correspondant. Les échantillons prélevés au DCM ne sont pas pris en compte pour l'instant.
```{r}
abund <- cbind("class" = TAX$Class[which(OTU_norm$X == TAX$X)],
               "order" = TAX$Order[which(OTU_norm$X == TAX$X)],
               OTU_norm[-1])
abund <- gather(abund, "sample", "value", -c(1, 2))
```

```{r, echo=FALSE}
kable(head(abund))
```

Les lignes avec la même taxonomie et le même échantillon sont regroupées entre elles (l'ordre est similaire mais pas forcément la famille par exemple).
```{r, message=FALSE}
abund <- abund %>%
  group_by(sample, class, order) %>%
  summarize(across(value, sum))
```

```{r, echo=FALSE}
kable(head(abund))
```

Des colonnes contenant la profondeur, le mois, la période et l'année sont rajoutées.
```{r}
abund$depth <- "surface"
abund$depth[substring(abund$sample, 10, 12) == "dcm"] <- "dcm"

abund$month <- GetMonth(abund$sample)
abund$period <- GetPeriod(abund$sample)

abund$year <- paste("20", substr(abund$sample, 3, 4), sep = "")
```

```{r, echo=FALSE}
kable(head(abund))
```

```{r}
abund <- abund %>%
  group_by(order, month, year, period, depth) %>%
  summarize(across(value, mean))
```

```{r}
for (i in unique(abund$order)) {
  abund <- rbind(abund, data.frame(order = i, month = "7", year = "2021", period = "S_2021", value = 0, depth = "all"))
  abund <- rbind(abund, data.frame(order = i, month = "9", year = "2021", period = "S_2021", value = 0, depth = "all"))
}
```

```{r}
abund$period <- factor(abund$period, levels = names(period_labs))

abund$month_str <- months_equi$month_str[match(abund$month, months_equi$month)]
abund$month_str <- factor(abund$month_str, levels = months_equi$month_str)
```


## Barplot d'abondance relative

L'abondance relative de tous les ordres de Radiolaires est représentée pour chaque échantillon. Les couleurs sont similaires pour chaque groupe (les acanthaires en bleu et les groupes environnementaux en orange par exemple). Chaque échantillon correspond à une année et une période représentées en haut du graphique.

```{r, fig.width=12, fig.height=8}
ggplot(data = subset(abund, depth %in% c("surface", "all")), aes(x = month_str, fill = order, y = value)) +
  geom_bar(stat = "identity") +
  facet_nested(cols = vars(year, period), space = "free", scales = "free", labeller = labeller(period = period_labs)) +
  guides(fill = guide_legend(ncol = 1)) +
  theme(legend.key.size = unit(0.4, 'cm'),
        legend.text = element_text(size = 10),
        axis.title.x = element_text(size = 8),
        axis.text.x = element_text(size = 10, angle = 80, hjust = 0, vjust = 0),
        panel.grid.major.x = element_blank(),
        panel.grid.minor.x = element_blank(),
        panel.grid.minor.y = element_blank(),
        panel.spacing = unit(0.1, "lines"),) +
  xlab("month") +
  ylab("abundance") +
  ggtitle("Relative abundance of Radiolarian orders for each period") +
  scale_y_continuous(expand = c(0, 0)) +
  scale_fill_manual(values = order_palette)
```
La précision taxonomique a été réduite en passant des familles aux ordres pour plus de lisibilité et afin de pouvoir regrouper les couleurs pour montrer les grands groupes (ex Acanthaires).

La composition des communautés de Radiolaires semble varier en fonction de la période.
<ul>
  <li>La période de mixing commence avec une répartition équitable d'Acanthaires, de groupes environnementaux et de Spumellaires, puis est par la suite principalement composée de groupes environnementaux et de Spumellaires.</li>
  <li>La période de bloom est différente entre 2021 et 2022 : en 2021, les groupes les plus abondants sont les Acanthaires et les Spumellaires, alors qu'en 2022 ce qont les groupes environnementaux et les Acanthaires. Dans les deux cas, on observe que tous les groupes sont présents au mois à un moment.</li>
  <li>La période de stratification montre une forte abondance des Acanthaires ainsi que la présence de Spumellaires.</li>
</ul>


## Diversité de Shannon et indice de Pielou
Le tableau `div`va permettre de calculer et de représenter des indices de diversité écologique en fonction des échantillons.

L'abondance de chaque OTU dans chaque échantillon est résumée à l'abondance de chaque ordre dans chaque échantillon.
```{r}
div <- data.frame("Shannon" = diversity(t(OTU[-1]), MARGIN = 1, index = "shannon"))
div$Pielou <- div$Shannon / log(rowSums(t(OTU[-1]) != 0))
```

```{r echo=FALSE}
kable(head(div))
```

```{r}
div$month <- GetMonth(rownames(div))
div$period <- GetPeriod(rownames(div))
div$year <- paste("20", substr(rownames(div), 3, 4), sep = "")
```

```{r}
div <- drop_na(div)

div <- div %>%
  group_by(month, period, year) %>%
  summarize(across(c(Shannon, Pielou), mean))
```

```{r}
div <- rbind(div, data.frame(month = "7", period = "S_2021", year = "2021", Shannon = 0, Pielou = 0))
div <- rbind(div, data.frame(month = "9", period = "S_2021", year = "2021", Shannon = 0, Pielou = 0))
```

```{r}
div$month_str <- months_equi$month_str[match(div$month, months_equi$month)]
div$month_str <- factor(div$month_str, levels = months_equi$month_str)

div$period <- factor(div$period, levels = names(period_labs))

div <- gather(div, "index", "value", -c(1, 2, 3, 6))
```

```{r}
ggplot(data = div, aes(x = month_str, y = value, fill = index)) +
  geom_col(position = position_dodge()) +
  facet_nested(cols = vars(year, period), scales = "free", space = "free", labeller = labeller(period = period_labs)) +
  scale_y_continuous(expand = c(0, 0)) +
  ylab("index value") +
  theme(axis.text.x = element_text(size = 10, angle = 80, hjust = 0, vjust = 0),
        axis.title.x = element_blank(),
        panel.grid.major.x = element_blank(),
        panel.grid.minor.x = element_blank(),
        panel.grid.minor.y = element_blank())
```

L'indice d'équitabilité de Pielou est très similaire dans ses variations à l'indice de Shannon, mais avec des valeurs deux fois moins élevées. Dans les deux cas, les valeurs varient fortement pendant les périodes de bloom, et sont relativement stables pendant la stratification. La période de mixing 2020-2021 montre une diversité plus faible qu'en 2021-2022.


## Courbes d'abondance relative

L'abondance relative de chaque ordre est représentée individuellement. La couleur de chaque barre représente le mois de l'année.

```{r}
ab_plots <- lapply(unique(abund$order), function(i) {
  ggplot(subset(abund, order == i), aes(x = month_str, y = value, fill = depth)) +
    geom_bar(stat = "identity") +
    facet_nested(cols = vars(year, period), scales = "free", space = "free", labeller = labeller(period = period_labs)) +
    theme(axis.text.x = element_text(size = 7, angle = 80, hjust = 0, vjust = 0),
          axis.title.x = element_blank(),
          axis.text.y = element_text(size = 7),
          axis.title.y = element_blank(),
          legend.position = "none",
          panel.spacing = unit(0.1,'lines'),
          panel.grid.major.x = element_blank(),
          panel.grid.minor.y = element_blank(),
          strip.text.x = element_text(size = 7)) +
    scale_y_continuous(limits = c(0, 1), breaks = c(0, 0.25, 0.5, 0.75, 1), expand = c(0, 0)) +
    scale_fill_manual(values = depth_palette) +
    ggtitle(i)
})
```

```{r, fig.width=10, fig.height=8}
grid.arrange(grobs = ab_plots, ncol = 4, nrow = 4)
```

Les variations temporelles de chaque ordre sont représentées.  
Certains comme Acantharea_4, RAD-B_X et sans doute Acantharea_E (pas assez de données pour être sûr) montrent une forte saisonnalité, leurs pics d'abondance se font toujours aux mêmes périodes.  
D'autres comme Acantharea_B et Radiolaria_XX présentent des pics d'abondance uniques qui ne se répètent pas entre les périodes sur plusieurs années.  
Pour les ordres Acantharea_B, Acantharea_D, Acantharea_F, RAD-A_X et RAD-B_X, un pic d'abondance est observé pour la période de bloom 2022.


## Courbes de paramètres physicochimiques

L'évolution de chaque paramètre est représentée de la même manière que l'abondance.

```{r}
metadata = drop_na(META)
metadata <- subset(metadata, sample == "a")
metadata$year <- paste("20", metadata$year, sep = "")
metadata <- cbind(period = GetPeriod(metadata$sample_id), metadata)
```

```{r}
var_plots <- lapply(unique(colnames(metadata))[-c(1:8)], function(i) {
  ggplot(data = metadata, aes(x = date, y = .data[[i]], group = depth, color = depth)) +
    geom_line() +
    geom_point() +
    facet_nested(cols = vars(year, period), scales = "free", labeller = labeller(period = period_labs)) +
    theme(axis.text.x = element_blank(),
          axis.text.y = element_text(size = 7),
          axis.title.y = element_blank(),
          legend.position = "none",
          panel.spacing = unit(0.1,'lines'),
          panel.grid.major.x = element_blank(),
          strip.text.x = element_text(size = 7)) +
    scale_color_manual(values = depth_palette) +
    ggtitle(i)
})
```

```{r eval=FALSE, include=FALSE}
grid.arrange(grobs = var_plots, ncol = 3)
```

```{r, echo=FALSE, fig.width=10, fig.height=8}
suppressMessages(grid.arrange(grobs = var_plots, ncol = 3))
```

Les variables temp, PO4, TIN, solar_radiation, wind_speed, PAR et UV montrent une saisonnalité marquée.  
Les variables salinity, chl, phaeo, silica, TIN, SI_TIN, SI_P et TIN_P montrent toutes un pic particulièrement élevé en 2022 en période de bloom et stratification ce qui correspond aux pics d'abondance vus avant chez Acantharea_B, Acantharea_D, Acantharea_F, RAD-A_X et RAD-B_X.


## ACP

Les échantillons sont représentés par des points colorés en fonction du mois.

```{r}
PC_data <- drop_na(META)
PC_data <- cbind(period = GetPeriod(PC_data$sample_id), PC_data)
```

```{r}
PCAForPeriod = function(p, title = paste(p, collapse = " - ")) {
  data = subset(PC_data, period %in% p)
  # Enlever colonnes avec une variance nulle
  pca <- prcomp(data[9:17][, which(apply(data[9:17], 2, var) != 0)], scale = TRUE)
  
  a <- autoplot(pca, data = data, size = 3, colour = "depth", loadings = TRUE, 
                loadings.label = TRUE, loadings.label.colour = "black")
  return(a + ggtitle(title) + scale_color_manual(values = depth_palette))
}
```

Une ACP est réalisée pour chaque période sans distinction d'année, ainsi qu'une pour la totalité des données.
```{r}
mixing_PCA <- PCAForPeriod(c("M_2_2020", "M_1_2021", "M_2_2021", "M_1_2022"), "mixing")
bloom_PCA <- PCAForPeriod(c("B_2021", "B_2022"), "bloom")
strat_PCA <- PCAForPeriod(c("S_2021", "S_2022"), "stratification")
all_PCA <- PCAForPeriod(unique(PC_data$period), "all periods")
```

```{r, fig.width=10, fig.height=8}
ggarrange(mixing_PCA, bloom_PCA, strat_PCA, all_PCA, ncol = 2, nrow = 2)
```

L'ACP représente 50 à 60 % de la variablilité des données.


## Corrélogrammes

La table de corrélation montre le nombre d'individus d'un ordre ainsi que les valeurs des paramètres physicochimiques pour chaque échantillon.
```{r}
correlation_table <- gather(OTU, "sample", "value", -1)
correlation_table$X <- paste("OTU_", sprintf("%03d", seq(1, 531, 1)), sep = "")
correlation_table$order <- OTU_to_group$Order[match(correlation_table$X, OTU_to_group$OTU)]
correlation_table$group <- OTU_to_group$group[match(correlation_table$X, OTU_to_group$OTU)]

correlation_table$period <- GetPeriod(correlation_table$sample)
correlation_table <- cbind(correlation_table, META[match(correlation_table$sample, META$sample_id), ][7:16])

correlation_table <- drop_na(correlation_table)
```

La fonction `ComputeCorrelation()` calcule la valeur de la corrélation entre chaque ordre de Radiolaires et chaque paramètre physicochimique et stocke les résultats dans une matrice de corrélation.
```{r}
ComputeCorrelation = function(ind_table, var_table) {
  df <- data.frame(matrix(NA, nrow = ncol(ind_table), ncol = ncol(var_table)))
  colnames(df) <- colnames(var_table)
  rownames(df) <- colnames(ind_table)
  
  for (var in colnames(df)) {
    for (ind in rownames(df)) {
      df[ind, var] <- round(cor(ind_table[ind], var_table[var]), 2)
    }
  }
  
  return(df)
}
```

```{r}
PlotOTUCorr = function(table, periods, depths) {
  table <- subset(table, period %in% periods & depth %in% depths)
  corr <- ComputeCorrelation(as.data.frame(df_mat(table, sample, X, value)),
                             table[match(unique(table$sample), table$sample), ][8:16])
  corr <- cbind(group = table$group[match(rownames(corr), table$X)], corr)
  corr <- corr[order(corr$group), ]
  
  pheatmap(t(corr[-1]),
           annotation_col = corr[1],
           annotation_colors = list(group = group_palette),
           main = paste(paste(periods, collapse = " - "), " / ", paste(depths, collapse = " - ")),
           show_colnames = FALSE,
           cluster_cols = FALSE,
           cluster_rows = FALSE)
}
```

```{r}
PlotOrderCorr = function(table, periods, depths) {
  table <- subset(table, period %in% periods & depth %in% depths) %>%
    group_by(sample, order, period, depth, temp, salinity, chl, PO4, Silica, TIN, wind_speed, PAR, UV) %>%
    summarize(across(value, sum))
  corr <- ComputeCorrelation(as.data.frame(df_mat(table, sample, order, value)),
                             as.data.frame(df_mat(table, sample, order, value)))
  pheatmap(corr,
           main = paste(paste(periods, collapse = " - "), " / ", paste(depths, collapse = " - ")),
           cluster_cols = FALSE,
           cluster_rows = FALSE)
}
```

```{r}
PlotVariableCorr = function(table, periods, depths) {
  table <- subset(table, period %in% periods & depth %in% depths)
  corr <- ComputeCorrelation(table[match(unique(table$sample), table$sample), ][8:16],
                             table[match(unique(table$sample), table$sample), ][8:16])
  pheatmap(corr,
           main = paste(paste(periods, collapse = " - "), " / ", paste(depths, collapse = " - ")),
           cluster_cols = FALSE,
           cluster_rows = FALSE)
}
```

```{r, echo=FALSE}
suppressWarnings(PlotOTUCorr(correlation_table, c("M_2_2020", "M_1_2021", "M_2_2021", "M_1_2022"), c("surface")))
suppressWarnings(PlotOTUCorr(correlation_table, c("B_2021", "B_2022"), c("surface")))
suppressWarnings(PlotOTUCorr(correlation_table, c("S_2021", "S_2022"), c("dcm")))
```


```{r, echo=FALSE}
suppressWarnings(PlotOrderCorr(correlation_table, c("M_2_2020", "M_1_2021", "M_2_2021", "M_1_2022"), c("surface")))
suppressWarnings(PlotOrderCorr(correlation_table, c("B_2021", "B_2022"), c("surface")))
suppressWarnings(PlotOrderCorr(correlation_table, c("S_2021", "S_2022"), c("dcm")))
```

```{r, echo=FALSE}
suppressWarnings(PlotVariableCorr(correlation_table, c("M_2_2020", "M_1_2021", "M_2_2021", "M_1_2022"), c("surface")))
suppressWarnings(PlotVariableCorr(correlation_table, c("B_2021", "B_2022"), c("surface")))
suppressWarnings(PlotVariableCorr(correlation_table, c("S_2021", "S_2022"), c("dcm")))
```

